台灣士林地方法院刑事判決　　　　　　　 93年度訴字第682號
　　公　訴　人　台灣士林地方法院檢察署檢察官
　　被　　　告　丙○○
　　　　　　　　　　　　　2樓.
上列被告因偽造文書等案件，經檢察官提起公訴（93年度偵字第
4026號），經本院合議裁定行簡式審判程序，本院判決如下：
    主  文
丙○○共同連續行使偽造私文書，足生損害於公眾及他人，處有
期徒刑陸月，如易科罰金，以參佰元折算壹日，緩刑伍年。扣案
之偽造「乙○○」、「甲○○」之
銀行現金卡壹張、中文綜所稅納稅證明申請書上偽造之「甲○○
」簽名貳枚及中國信託商業銀行申請書上偽造之「甲○○」簽名
壹枚均沒收。
    事  實
一、丙○○與綽號「浩天」（另經檢察官偵辦中）、「小白」之
    姓名年籍不詳成年男子，共同基於意圖為自己不法之所有，
    行使偽造私文書、行使偽造特種文書及由自動付款設備不法
    取得財物之概括犯意聯絡，丙○○以0000000000號、「浩天
    」以0000000000號、「小白」以0000000000號行動電話彼此
    聯絡，為下述犯罪行為：
  (一)於民國92年10月中旬某日，丙○○在台北市○○街交付自己
    照片3 張予「浩天」。「浩天」、「小白」即於不詳地點偽
    造「內政部印」之公印文及國旗圖樣於偽造之空白國民身分
    證上，並黏貼丙○○所交付之相片於該偽造詳細年籍資料如
    附表編號一之「甲○○」國民
    名義人甲○○及戶政機關對於
  (二)(1)丙○○又依「浩天」之指示，於同年10月15日偽造「甲○○」簽名2 枚於綜合所得稅納稅證明申請書上，而偽造該申
    請書，並持前述偽造之「甲○○」國民
    請書，向財政部台灣省國稅局三重稽徵所申請核發甲○○之
    91年度中文綜所稅納稅證明書（下稱所得稅完稅證明），以
    此表示係「甲○○」欲申請該證明書，而請領得甲○○之所
    得稅繳稅證明書二紙，足生損害於「甲○○」及稅捐稽徵機
    關對於稅捐資料之管理。(2)「浩天」再於同月16日在台北市
    ○○○路與伊通街口，交付前揭貼有丙○○相片之偽造甲○○
    美華所得稅完稅證明予丙○○，並向丙○○表示甲○○之信
    用不錯，指示丙○○前往中國信託商業銀行（下稱中國信託
    銀行）無人銀行申辦現金卡，丙○○便於當日至設於台北市
    士林區○○路中國石油加油站內附設中國信託銀行30分鐘自
    助貸款機申請現金卡，丙○○先冒用甲○○名義填寫現金卡
    申請書，在申請人親筆簽名欄填寫「甲○○」之簽名1 枚，
    由徵信人員以視訊系統線上與被告對談，再以電腦設備檢視
    被告之「甲○○」
    ），以此方式行使偽造之「甲○○」
    申請書，使中國信託銀行徵信人員陷於錯誤，而核發卡號第
    000000000000號現金卡予丙○○，足生損害於中國信託銀行
    。(3)丙○○取得前揭現金卡後，旋於同日（即17日）下午1
    時許將前揭現金卡連同偽造之「甲○○」
    」，「浩天」及「小白」即先於同日下午1 時26分、27分、
    28分、29分，接續4 次在台北市中山區○○○路○ 段88號中
    國信託銀行城東分行ATM 提款機以上揭現金卡預借現金之方
    式提領現金新台幣（下同）12萬元，「小白」並於領得款項
    後即於當日在台北市○○街支付酬勞現金6 萬5 千元予丙○○，再於翌日（18日）凌晨1 時3 分、5 分接續2 次以相同
    方式於上海商業銀行（代號011）之 不詳處所提款機（機號
    ：00000000號）共提領現金2 萬9 千元，而以此不正方法由
    自動付款設備取得他人財物，致生損害於中國信託銀行。
  (三)「浩天」復於同月31日冒用「乙○○」之名義，先以電話通
    知誠泰商業銀行（下稱誠泰銀行），更改如附表編號二乙○○之卡號為0000000000000000號信用卡帳單寄送地址為台北
    縣淡水鎮○○路51號5 樓，又於同年11月7 日電話通知掛失
    該卡，請求補發新卡，經誠泰銀行風險管理科職員林榆鋌發
    覺有異，致電乙○○本人後發覺係遭冒用，誠泰銀行乃轉知
    淡水郵局若有人領取該銀行交寄之乙○○掛號郵件，請立即
    報警處理，嗣於同月20日上午9 時30分許，丙○○持「浩天
    」於當日交付之偽造「甲○○」、「乙○○」
    局行員李明鎮出示前揭偽造
    名義之掛號信而行使前揭偽造
    理，始查悉上情。
二、案經台北縣政府警察局淡水分局報請台灣士林地方法院檢察
    署檢察官偵查起訴。
    理  由
一、上揭犯罪事實，業據被告丙○○坦承不諱（詳見本院94年1
    月10日準備程序筆錄及審判筆錄），核與證人甲○○於警、
    偵訊中所述情節相符，且就犯罪事實一(一)之部分，並有「甲○○」名義之
    內政部警政署刑事警察局鑑驗結果，該張國民
    、國旗圖案、「內政部印」及印刷字跡均與樣張不相符，經
    判係為偽造，有該局93年3 月8 日刑鑑字第9300039824號鑑
    驗通知書乙件在卷可考；犯罪事實一(二)(1)之部分，有財政部
    台灣省北區國稅局三重稽徵所94年1 月5 日北區國稅三重二
    字第09 41000087 號函附之「甲○○」名義申請核發中文綜
    所稅納稅證明之申請書影本、中國信託銀行93年7 月28日中
    信銀作業第00000000007 號函附之被害人甲○○91年度綜合
    所得稅繳稅證明書影本各乙件在卷可憑，而前開申請書上「
    甲○○」之簽名，核與被告當庭所寫之「甲○○」字跡相符
    ，有卷附資料可稽；犯罪事實一(二)(2)之部分，有證人即中國
    信託銀行告訴代理人洪明瑞於警、偵訊中之供述，並有中國
    信託銀行現金卡（卡號：000000000000號）1 張扣案可資佐
    證，復有中國信託銀行快速貸款機操作使用流程圖、中國信
    託銀行93年7 月28日中信銀作業第00000000007 號函附之被
    害人甲○○91年度綜合所得稅繳稅證明書影本、現金卡申請
    書影本各1 份在卷可查；犯罪事實一(二)(3)之部分，有中國信
    託銀行對帳單電腦畫面列印紙、94年1 月13日中信銀作業第
    000000000084號函附之歷史交易查詢報表各1 份附卷可稽；
    犯罪事實一(三)之部分，有證人即誠泰銀行行員林榆鋌、淡水
    郵局郵務部業務佐李明鎮於警、偵訊之供述，並有「乙○○
    」名義之
    信用卡掛號信1 件在卷可稽，且該張
    署刑事警察局鑑驗結果，該張國民
    、「內政部印」及印刷字跡均與樣張不相符，經判係為偽造
    ，有該局93年3 月8 日刑鑑字第9300039824號鑑驗通知書乙
    件在卷可考，復有誠泰銀行爭議交易明細表影本1 份在卷足
    憑。足見被告之自白與事實相符，自得採為論罪之依據。是
    本案事證明確，被告犯行堪以認定，應依法論科。
二、按國民
    2 條所稱之特種文書；又刑法上所謂公印或公印文，係專指
    表示公署或公務員資格之印信而言，即俗稱大印與小官章及
    其印文，最高法院69年台上字第693 號著有判例。是國民身
    分證上之「內政部印」，應屬刑法第218 條第1 項之公印文
    ，要屬無疑。核被告就犯罪事實一(一)之部分所為，係犯刑法
    第212 條之偽造特種文書罪及同法第218 條第1 項之偽造公
    印文罪。再按，偽造公印、公印文於刑法第218 條已有獨立
    處罰規定，且較刑法第212 條之處罰為重，於偽造刑法第
    212 條之特種文書同時偽造公印、公印文者，即難僅論以該
    條之罪而置刑法第218 條處刑較重之罪於不問（司法院34年
    11月22日院解字第3020號解釋、司法院大法官會議解釋第82
    號解釋、最高法院81年度台上字第1226號判決意旨參照），
    是被告於犯罪事實一(一)所犯之偽造特種文書罪、偽造公印文
    罪二罪間，具有方法、結果之牽連關係，應從一重論以偽造
    公印文罪處斷。就犯罪事實一(二)(1)之部分，由共犯「浩天」
    出示「甲○○」名義
    216 條、第212 條之行使偽造特種文書罪及同法第216 條、
    第210 條之行使偽造私文書罪。就犯罪事實一(二)(2)之部分，
    被告出示「甲○○」之
    請書及所得稅完稅證明而詐得現金卡之行為，係犯同法第21
    6 條、第212 條之行使偽造特種文書罪、同法第216 條、第
    210 條之行使偽造私文書罪及同法第339 條第1 項之詐欺取
    財罪。被告於犯罪事實一(二)(1)中由共犯「浩天」於綜合所得
    稅納稅證明申請書上偽造「甲○○」簽名之行為、犯罪事實
    一(二)(2)中由被告在中國信託銀行現金卡申請書上偽造「甲○○」簽名之行為，均係偽造私文書之部分行為，為偽造私文
    書罪吸收，偽造私文書後復持以行使，偽造之低度行為應為
    行使之高度行為吸收，均不另論罪。就犯罪事實一(二)(3)所為
    ，係犯行同法第339 條之2 第1 項之以不正方法由自動付款
    、18日各多次以不正方法由自動付款設備取得財物之行為，
    均係基於不正取得財物之犯意，且數行為於密切接近之時地
    實施，侵害同一法益，各行為之獨立性極為薄弱，依一般社
    會健全觀念，在時間差距上，難以強行分開，在刑法評價上
    ，以視為數個舉動之接續施行，合為包括之一行為予以評價
    ，較為合理，則屬接續犯，為包括之一罪（最高法院86年度
    台上字第3295號判例參照）。就犯罪事實一(三)所為，係犯同
    法第216 條、第212 條之行使偽造特種文書罪。被告與「浩
    天」、「小白」間就上揭各罪均有犯意之聯絡及行為分擔，
    均為共同正犯。而被告與共犯「浩天」、「小白」共同先後
    3 次行使偽造特種文書、2 次行使偽造私文書及2 次以不正
    方法由自動付款設備取得財物之犯行，各時間緊接，手法相
    同，且各係犯基本構成要件相同之罪名，顯各基於概括犯意
    而為之，為連續犯，均依法加重其刑。再被告偽造公印文、
    行使偽造上開私文書之目的，均在冒名申請以詐得現金卡並
    以不正方法由自動付款設備取得財物，及行使偽造特種文書
    。其所犯偽造公印文、連續行使偽造特種文書、連續行使偽
    造私文書、詐欺取財及連續以不正方法詐欺自動付款設備等
    罪間，有方法結果之牽連犯關係，應從一重之連續行使偽造
    私文書罪處斷。再起訴書雖未論及被告及共犯「浩天」關於
    犯罪事實一(二)(1)之犯行以及犯罪事實一(二)(2)之部分漏未引用
    刑法第339 條之2 第1 項之規定，然此犯罪事實與上揭有罪
    部分有牽連犯之裁判上一罪關係，且業據公訴檢察官於本院
    審理時請求擴張在案，本院自應併予審理，併予敘明。爰審
    酌被告僅因一時經濟困窘，即與「浩天」、「小白」，共犯
    前揭偽造文書、詐取財物等犯行，渠等所為對於社會經濟秩
    序傷害甚大，本應從重量刑，惟念其所得利益尚非甚高，犯
    罪後坦承犯行，且於本案審理期間積極與警方配合，協助警
    方辦案（詳如卷附資料），態度良好等一切情狀，從輕量處
    如主文所示之刑。復按，被告前未曾受有期徒刑以上刑之宣
    告，有台灣高等法院被告全國前案紀錄表乙件可稽，其因一
    時貪念致罹刑典，事後已坦承犯行，深具悔意，經此教訓，
    當知所警惕來茲而無再犯之虞，本院認其所受宣告之刑，以
    暫不執行為適當，爰併予宣告緩刑五年，用啟自新。
三、另按，共同正犯因相互間利用他人之行為，以遂行其犯意之
    實現，本於責任共同之原則，有關沒收部分，對於共犯間供
    犯罪所用之物，自均應為沒收之諭知，最高法院89年度台上
    第6946號裁判意旨可資參照。查本件扣案偽造之「乙○○」
    託商業銀行現金卡，均為共犯「浩天」所有，且分別係供犯
    罪所用或因犯罪所得之物，業據被告供承在卷，爰依刑法第
    38 條 第1 項第2 款之規定沒收；至偽造之「甲○○」、「
    乙○○」國民
    「內政部印」公印文各1 枚，即無另行宣告沒收之必要。再
    被告於中文綜所稅納稅證明申請書偽造之「甲○○」簽名1
    枚及中國信託銀行現金卡申請書上偽造「甲○○」之簽名1
    枚，雖未扣案，然不問屬於犯人與否，均應依刑法第219 條
    之規定宣告沒收。
據上論斷，應依刑事訴訟法第273 條之1 第1 項、第299 條第1
項前段，刑法第28條、第216 條、第210 條、第55 條、第56 條
、第41條第1 項、第74條第1 款、第38條第1 項第2 款、第3 款
、第219 條，罰金罰鍰提高標準條例第1 條前段、第2 條，判決
如主文。
本案經檢察官鄭嘉欣到庭執行職務
中　　華　　民　　國　　94　　年　　3 　　月　　11　　日
                  刑事第六庭  法　官  姜  麗  香
以上正本證明與原本無異。
如不服本判決，應於判決送達後10日內，向本院提出上訴狀。
                              書記官　陳　玉　珍
中　　華　　民　　國　　94　　年　　3 　　月　　16　　日
附錄本案論罪科刑法條全文：
刑法第210 條
偽造、變造私文書，足以生損害於公眾或他人者，處5 年以下有
期徒刑。
刑法第216 條
行使第210 條至第215 條之文書者，依偽造、變造文書或登載不
實事項或使登載不實事項之規定處斷。
刑法第219 條
偽造之印章、印文或署押，不問屬於犯人與否，沒收之。
 附 表
┌──┬───┬────┬───┬──────┬───┐
│編號│被偽造│身分證統│出生年│  住    址  │扣案否│
│    │之人  │一編號  │月日  │            │      │
├──┼───┼────┼───┼──────┼───┤
│ 一 │甲○○│N0000000│51年8 │台北縣汐止市│扣案  │
│    │      │92號    │月12日│樟樹一路145 │      │
│    │      │        │（民國│巷14號6樓之3│      │
│    │      │        │）    │            │      │
├──┼───┼────┼───┼──────┼───┤
│ 二 │乙○○│A0000000│64年1 │台北縣淡水鎮│扣案  │
│    │      │73號    │月5日 │淡金路51號5 │      │
│    │      │        │（民國│樓          │      │
│    │      │        │）    │            │      │
└──┴───┴────┴───┴──────┴───┘
